臺灣高等法院刑事裁定　　　　　　　　　　　　　　　九十一年度聲再字第三九號
　　再審聲請人
　　即受判決人　甲○○
右列聲請人因傷害案件，對於本院九十年度上易字第二三二七號，中華民國九十年七
月二十七日確定判決（臺灣臺北地方法院九十年度易字第七八八號）聲請再審，本院
裁定如左：
    主  文
再審之聲請駁回。
    理  由
一、聲請意旨略稱：(一)告訴人既有於民國（下同）八十九年七月二十八日至同年十二
    月三日間連續多次故意遂其恐嚇取財之現在不法侵害犯行，其所為之罪責至明，
    則聲請人基於排除現在不法侵害行為，依法而行使正當防衛作用範圍以內，嗣將
    現行犯（即告訴人）扭獲逮捕報警處理之事實，核與妨害自由係指單純妨害自由
    之犯罪構成要件不該當，而不成罪。(二)告訴人於八十九年七月二十八日無故侵入
    他人建築物及連續恐嚇取財之現行犯，有告訴人恐嚇勒索金錢之危害通知錄音帶
    及譯文可佐，亦明聲請人係行使正當防衛之行為。(三)證人傅冠智並非親自聽聞告
    訴人在上開住處九樓大門口實施恐嚇取財之人，其所為之證言並無證據力。(四)告
    訴人於九十年七月二十日提出本案之民事準備書狀自承單純指為男女糾紛，其於
    當時阻拒該警員介入調查本案之事實，足明聲請人何來「反扣告訴人雙手於背上
    ，或反綁告訴人雙手，壓制於管理員桌上」之情事，可知告訴人係借本案故意誇
    大其詞構陷聲請人入罪。(五)告訴人於八十九年七月二十九日係意圖為損害聲請人
    隱私權之犯行，以言詞舉動恐嚇聲請人強迫拍照，且告訴人於九十年九月十一日
    所提出之民事準備書狀亦對此事實所不否認，足悉告訴人係構成刑法恐嚇取財罪
    及妨害自由之現行犯，聲請人當場將現行犯扭獲逮捕，並無強暴妨害告訴人之人
    身自由之情事。(六)告訴人所提出之驗傷診斷書係告訴人無故侵入住宅時，自行肇
    致大門夾住因而受傷，此可核對錄音帶及譯文自明，然告訴人於本案指訴其傷勢
    係因爭執中、掙扎中、衝突中再變更為因聲請人致使受傷所致，卻於提起本案刑
    事附帶民事起訴狀中翻異變更係聲請人以拳打腳踢所致，足悉告訴人意圖使聲請
    人入罪。(七)告訴人於九十年七月二十日、同年九月十一日所提出之本案民事準備
    書狀自承聲請人於八十九年十月二十六日係「追逐」告訴人至餐廳，是並無原確
    定判決所載追打告訴人之情事。(八)告訴人於八十九年十二月三日係以預藏之沙拉
    油、醬油、望遠鏡等物非法侵入聲請人住處，並為聲請人當場扣留告訴人之作案
    工具壹袋，且有告訴人所書寫之悔過書可佐，足明聲請人係構成正當防衛之要件
    。綜右析陳，茲因發見確實之新證據，足為聲請人有利之判決依刑事訴訟法第四
    百二十一條第一項第六款之規定，聲請再審。
二、按刑事訴訟法第四百二十條第一項第六款所謂「發現確實之新證據」，係指該證
    據於事實審法院判決前業已存在，為法院、當事人所不知，不及調查斟酌，至其
    後始行發現，且就證據本身形式觀察，固不以絕對不須經過調查程序為條件，但
    必須顯然可認為足以動搖原有罪確定判決，而為受判決人無罪、免訴或輕於原判
    決所認罪名之判決者為限。亦即該「新證據」須可認為確實具有足以動搖原確定
    判決，而對受判決人為更有利判決之「確實性」外，尚須具備該證據係在事實審
    法院於判決前已存在，因未經發見，不及調查斟酌，或審判時未經注意，至其後
    始行發見之「新規性」特質，二者均屬不可或缺，倘若未兼備上開學理上所謂「
    確實性」與「新規性」之二種為聲請再審新證據之特性，即不能據為聲請再審之
    原因。最高法院十九年抗字第八號、四十九年臺抗字第七十二號、五十年臺抗字
    第一○四號等判例可資參照。又若判決前已經當事人提出或聲請調查之證據，經
    原審法院捨棄不採者，即非該條款所謂發現之新證據，不得據為聲請再審之原因
    （最高法院七十七年度台抗字第五十五號裁定參照）。次按法院認為無再審理由
    者，應以裁定駁回之，經前項裁定後，不得更以同一原因聲請再審，又法院認為
    聲請再審之程序違背規定者，應以裁定駁回之，刑事訴訟法第四百三十四條第一
    項、第二項、第四百三十三條分別定有明文。而上開所謂「同一原因」，係指就
    聲請再審之原因事實，已為實體上之裁判者而言（最高法院二十五年抗字第二九
    二號判例參照）。
三、經查本件原確定判決業已於理由欄一中詳細說明係以再審聲請人即被告甲○○於
    原審之自白、告訴人之指述及臺北市立仁愛醫院驗傷診斷書二紙等證據認定聲請
    人確有連續傷害犯行之依據，並於理由欄二中各點就被告所為正當防衛之辯解不
    可採信之理由詳為論述，其證據之斟酌取捨，依法並無不合。聲請人上揭聲請意
    旨(一)(三)(五)(六)(八)所舉之正當防衛之辯解、證人傅冠智之證言、現場照片、驗傷診斷
    書、沙拉油、醬油、望遠鏡等證據，原確定判決均已於理由欄二(二)(三)(四)中詳予調
    查審酌，則上開證據自係存在於卷內，當為原審法院所已知，亦為再審聲請人於
    原審法院審理時所明知，故並無事後始發見可言，則聲請人所提前諸各點再審理
    由，無非係對原確定判決所為證據取捨及認定事實再為爭執，並非有何「發現確
    實之新證據」。另聲請意旨(四)(七)所舉告訴人於九十年七月二十日、九月十一日所
    提出之民事準備書狀以證明聲請人未為反扣告訴人雙手於背上，或反綁告訴人雙
    手，壓制於管理員桌上之犯行，且聲請人並未於八十九年十月二十六日追打告訴
    人至餐廳之情事，然查本件原確定判決係於九十年七月二十七日即已宣判，則上
    開告訴人於九十年九月十一日所提之民事準備書狀即非於判決前已存在，從而並
    不符合新規性之要件，另觀諸上開告訴人於九十年七月二十日所提之民事準備書
    狀上所載均係指訴聲請人傷害之犯行，從而亦不足以動搖原確定判決，使受判決
    人受有利之裁判。至上開聲請意旨(二)(八)所舉之錄音帶、譯文及悔過書等證據，前
    經聲請人據以為重要證據漏為審酌為由向本院聲請再審，經本院以上開證據是否
    可採，尚待調查，並非立即可判定，亦即該事實有無及真假，非經調查不能證明
    其真偽，顯非不須經調查，即足以動搖原判決，使受判決人受有利之裁判，並非
    重要證據漏未審酌且亦非發現確實之新證據，認無再審理由而裁定駁回確定在案
    ，有本院九十年度聲再字第四六二號裁定附卷可憑，依刑事訴訟法第四百三十四
    條第二項規定，不得更以同一原因聲請再審。
四、綜上所陳，聲請人所述各節，有不符合刑事訴訟法四百二十條第一項第六款聲請
    再審之事由，且有經裁定駁回後，更以同一原因聲請再審者，所為再審聲請，有
    不合法及無理由之情形，難認符合再審聲請之規定。從而，本件之聲請，應由本
    院裁定予以駁回。
五、據上論斷，應依刑事訴訟法第四百三十三條、第四百三十四條第一項，裁定如主
    文。
中      華      民      國    九十一    年      三      月    二十八    日
                              臺灣高等法院刑事第二十二庭
                                  審判長法  官  許  正  順
                                        法  官  邱  同  印
                                        法  官  胡  方  新
右正本證明與原本無異。
不得抗告。
                                        書記官  秦  慧  榮
中    華    民    國     九十一    年       三      月      二十九      日
